【裁判字號】    98,抗,1110
【裁判日期】    981029
【裁判案由】    聲明異議
【裁判全文】
臺灣高等法院刑事裁定                  98年度抗字第1110號
抗  告  人
即  受刑人  甲○○
上列抗告人因聲明異議案件，不服臺灣板橋地方法院中華民國98
年10月6日裁定（98年度聲字第4632號），提起抗告，本院裁定
如下：
    主  文
抗告駁回。
    理  由
一、抗告人於原審之異議意旨以：異議人即受刑人甲○○因偽造
    文書案件，經臺灣板橋地方法院（下稱板橋地院）以97年度
    訴字第25 12號刑事判決判處有期徒刑3月，如易科罰金以新
    臺幣（下同）1千元折算1日確定，適刑法第41條第2項修正
    規定受有期徒刑6個月以下，無法繳納者，可聲請易服社會
    勞動。詎異議人向板橋地院檢察署檢察官提出聲請易服社會
    勞動，竟遭檢察官以聲請人所犯多項罪行，如不執行宣告之
    刑，難收矯正之效並難以維持法秩序為由，不准異議人之聲
    請。爰對於檢察官上開所為執行之指揮，提出聲明異議，請
    求准予改服社會勞動云云。
二、原審裁定則以：異議人因犯偽造文書案件，經板橋地院於98
    年3月19日以97年度訴字第2512號判決判處有期徒刑3月，於
    同年4月6日確定，復經板橋地院檢察署檢察官囑託臺灣新竹
    地方法院（下稱新竹地院）檢察署代為接續執行，該署以98
    年度執助典字第317號執行指揮書，自98年12月5日起執行前
    述徒刑，異議人現另案於臺灣新竹監獄執行中。嗣異議人於
    98年8月19日具狀向板橋地院檢察署檢察官聲請就前述應執
    行徒刑易服社會勞動，該署檢察官於98年9月2日以板檢慎庚
    98執聲他4570字第82492號函以異議人所犯多項罪行，如不
    執行所宣告之刑，難收矯正之效或難以維持法秩序為由，駁
    回聲請等情，有前述判決書、被告前案紀錄表在卷可憑，經
    原審依職權調取98年度執聲他字第4570號案卷、98年度執字
    第6190號卷核閱無誤，堪認屬實。異議人前因偽造文書案，
    經臺灣臺北地方法院（臺北地院）以93年度訴字第796號判
    處有期徒刑4月確定，並於94年6月20日易科罰金執行完畢。
    又因偽造文書案，經板橋地院96年度簡字第7893號判處有期
    徒刑5月確定；另因詐欺案經板橋地院96年度易字第2957號
    判處有期徒刑5月確定；再因詐欺案，經板橋地院97簡字第
    3791號判處有期徒刑2月確定；復因恐嚇案經臺灣彰化地方
    法院（下稱彰化地院）96年度易字第959號判處有期徒刑4月
    確定。上開四案經定應執行有期徒刑1年2月，現執行中，有
    被告前案紀錄表在卷可憑。是異議人故意犯罪而受多次有期
    徒刑之宣告，足證異議人有非予入監執行難收矯正之效或難
    以維持法秩序之事由。據此，原指揮執行檢察官駁回異議人
    聲請易服社會勞動，並無違誤，異議無理由，應予駁回。
三、抗告意旨略以：一般受刑人聲請易服社會勞動服務經核准者
    比比皆是，抗告人於97年8月5日入監服刑至今已滿1年2月，
    原裁定所示如不執行所宣告之刑難收矯正之效或難以維持法
    秩序之事由已不復存在，又法律不外乎情、理、法，抗告人
    雖犯多罪，但均屬微罪，且在服刑期間對所為已深感後悔，
    故請准重新裁定使抗告人得易服社會勞動等。
四、按受刑人或其法定代理人或配偶，以檢察官執行之指揮為不
    當者，得向諭知該裁判之法院聲明異議，刑事訴訟法第484
    條定有明文。犯最重本刑為5年以下有期徒刑以下之刑之罪
    ，而受6個月以下有期徒刑或拘役之宣告者，得以1,000元、
    2,000元或3,000元折算1日，易科罰金。依前項規定得易科
    罰金而未聲請易科罰金者，得以提供社會勞動6小時折算1日
    ，易服社會勞動，98年1月21日修正公布，於98年9月1日施
    行之刑法第41條第1項前段、第2項定有明文。又「依刑法第
    41條、第42條及第42條之1易服社會勞動或易服勞役者，由
    指揮執行之檢察官命令之。」，刑事訴訟法第479條第1項亦
    有明定。是依刑法第41條第2項規定聲請易服社會勞動者，
    因該條已明定以社會勞動6小時折算徒刑或拘役1日，與易科
    罰金應於裁判主文諭知折算標準之情形不同，無須由法院諭
    知折算之標準。至所受有期徒刑或拘役之宣告，可否以易服
    社會勞動之方式執行，與易科罰金相同，均屬檢察官執行指
    揮之行政裁量事項，非法院裁判量刑事項，無庸向法院聲請
    裁定諭知折算標準，亦無從向法院聲請諭知易服社會勞動。
    又執行裁判由為裁判法院之檢察官指揮之，刑事訴訟法第
    457條第1項亦有明定，故檢察官是否准予易科罰金或易服社
    會勞動，除應考量「執行顯有困難」外，尚須考量「難收矯
    正之效」及「難以維持法秩序」等因素，且上開所謂「執行
    顯有困難」、「難收矯正之效」及「難以維持法秩序」等，
    均屬行政裁量事項，此係立法者賦予執行者能依具體個案，
    考量犯罪特性與情節及受刑人個人之特殊事由，據以審酌應
    否准予易科罰金或易服社會勞動，非謂僅因犯罪情節輕微，
    即應一概准許，是以法律賦予執行檢察官此項裁量權，僅在
    發生裁量瑕疵之情況時，法院始有介入審查之必要。
五、查：抗告人因偽造文書案件，經板橋地院於98年3月19日以
    97年度訴字第2512號判決判處有期徒刑3月，並於同年4月6
    日確定，經板橋地院檢察署檢察官囑託新竹地院檢察署代為
    接續執行，該署以98年度執助典字第317號執行指揮書，自
    98年12月5日起執行徒刑，抗告人則因另案於臺灣新竹監獄
    執行中，抗告人於98年8月19日具狀向板橋地院檢察署檢察
    官聲請就其應執行徒刑易服社會勞動，經該署檢察官於98年
    9月2日板檢慎庚98執聲他4570字第82492號函以抗告人所犯
    多項罪行，確因不執行所宣告之刑，難收矯正之效或難以維
    持法秩序為由，駁回抗告人之聲請等情，有前述判決書、被
    告前案紀錄表在卷可憑，堪認屬實。抗告人因偽造文書案，
    經臺北地院以93年度訴字第796號判處有期徒刑4月確定，並
    於94年6月20日易科罰金執行完畢，又因偽造文書案，經板
    橋地院96年度簡字第7893號判處有期徒刑5月確定；另因詐
    欺案經板橋地院96年度易字第2957號判處有期徒刑5月確定
    ；再因詐欺案經板橋地院97簡字第3791號判處有期徒刑2月
    確定；復因恐嚇案經彰化地院96年度易字第959號判處有期
    徒刑4月確定，上開四案經合併定應執行有期徒刑1年2月，
    抗告人現在監執行，有被告前案紀錄表在卷可憑，是抗告人
    因故意犯罪受多次有期徒刑之宣告，可見抗告人有非予入監
    執行難收矯正之效或難以維持法秩序之事由；據此，執行檢
    察官於指揮執行之程序中，命抗告人應入監服刑，並無違誤
    。此外，亦未見執行檢察官有逾越法律授權、專斷或將與執
    行事件無關之因素考慮在內等濫用權力之情事，依照前開說
    明，執行檢察官指揮命抗告人應入監執行，否准其聲請易服
    社會勞動一事，難指有何違誤失當之處，原審因而駁回異議
    ，於法並無不合，是抗告人之本件抗告，為無理由，應予駁
    回。
六、依刑事訴訟法第412條，裁定如主文。
中    華    民    國    98    年    10    月    29    日
                  刑事第二十三庭  審判長法  官  許宗和
                                        法  官  林海祥
                                        法  官  潘進柳
以上正本證明與原本無異。
如不服本裁定，應於收受送達後五日內向本院提出再抗告狀。
                                        書記官  任正人
中    華    民    國    98    年    11    月     2    日


司法院資訊處製作；財團法人民間司法改革基金會備份。
